【裁判字號】    98,訴,3826
【裁判日期】    981223
【裁判案由】    違反台灣地區與大陸地區人民關係條例等
【裁判全文】
臺灣臺中地方法院刑事判決              98年度訴字第3826號
公  訴  人  臺灣臺中地方法院檢察署檢察官
被      告  乙○○
上列被告因違反台灣地區與大陸地區人民關係條例等案件，經檢
察官提起公訴（臺灣臺中地方法院檢察署98年度偵字第9175號、
98年度偵字第17423號），本院判決如下：
    主    文
本件管轄錯誤，移送於臺灣臺北地方法院。
    理    由
一、公訴意旨略以：被告乙○○與大陸地區成年女子胡麗華（業
    經本院另以98年度訴字第1847號判決在案）及不詳之人共同
    基於行使使公務員登載不實事項於職務上所掌公文書及使大
    陸地區人民非法進入臺灣地區之犯意聯絡，約定乙○○到大
    陸地區與大陸地區女子胡麗華假結婚並使大陸地區女子入境
    臺灣地區後，每月可獲得新臺幣（下同）三萬元之人頭費用
    後，即前往大陸地區。渠等明知乙○○與大陸地區成年女子
    胡麗華並無結婚之真意，亦未曾舉行結婚儀式或宴請親友，
    雙方所締結者為不實之婚姻之情形下，竟於民國96年11月6
    日，與胡麗華在大陸地區江西省民政廳登記結婚，而與胡麗
    華在大陸地區江西省南昌市民政局辦理假結婚手續，取得江
    西省南昌市公證處核發之（2007）洪証台字第313號公證書1
    份後，於97年2月26日由持上開結婚公證書向財團法人海峽
    交流基金會辦理認證，而取得該基金會所核發之（97）核字
    第013045號證明；再於同年10月23日，由乙○○檢附上述文
    件，前往臺北市萬華區第二戶政事務所，填具結婚登記申請
    書，申請辦理結婚之戶籍登記，共同致使不知情之該管承辦
    戶籍登記之公務員將此一結婚不實事項登載於其職務上所掌
    之戶籍登記簿等公文書上，據以核發乙○○與胡麗華結婚之
    戶籍謄本，足以生損害於戶政機關對戶籍管理之正確性。乙
    ○○又至警察局，以配偶來臺探親名義，填寫不實之「大陸
    地區人民進入臺灣地區保證書」，並行使上開戶籍謄本等公
    務員登載不實公文書，共同致使該所承辦公務員將乙○○與
    胡麗華為夫妻關係之不實事項，登載於其職務上所掌該保證
    書簽註意見欄之公文書上，足以生損害於警政機關對於轄區
    居民管理之正確性。乙○○復至內政部警政署入出境管理局
    （下稱境管局，已改為內政部入出國及移民署），填載大陸
    地區人民進入臺灣地區旅行證申請書，並檢具而連續行使前
    述大陸地區人民進入臺灣地區保證書、戶籍謄本等使公務員
    登載不實之公文書，申請胡麗華來臺探親，使內政部警政署
    入出境管理局不知情之承辦人員審查後未能發現有偽，而於
    中華民國臺灣地區旅行證上以「探親」之事由，發給胡麗華
    入境許可。乙○○及該不詳年籍之人因而共同使胡麗華於97
    年10月22日，以配偶探親名義，向不知情之機場驗關人員出
    示上開形式上合法之中華民國臺灣地區旅行證等資料，而利
    用不知情之公務員所核發形式合法之文書，掩飾實質非法之
    方式，非法進入臺灣地區。因認被告乙○○涉嫌違反臺灣地
    區與大陸地區人民關係條例第79條第1項、第15條第1款之使
    大陸地區人民非法進入臺灣地區罪嫌及涉犯刑法第216條、
    第214條之行使使公務員登載不實之文書罪嫌。
二、按案件由犯罪地或被告住所、居所或所在地之法院管轄，刑
    事訴訟法第5條第1項定有明文。經查，本件公訴人起訴認被
    告乙○○係涉嫌違反臺灣地區與大陸地區人民關係條例第79
    條第1項、第15條第1款之使大陸地區人民非法進入臺灣地區
    罪嫌及涉犯刑法第216條、第214條之行使使公務員登載不實
    之文書罪嫌；然查被告乙○○自95年8月8日起迄今，均設籍
    於「臺北市○○區○○路二段140巷14號2樓」，而於本案起
    訴繫屬於本院時，被告乙○○所陳報之指定送達地址則為「
    臺北市○○區○○路75號」，此有被告乙○○之全戶戶籍資
    料查詢（詳本院卷第29頁）及歷次應訊筆錄所載陳報地址在
    卷可佐，足認被告乙○○之住居所均非在本院轄區；再依公
    訴人所指被告乙○○實施本件犯罪之犯罪地係分別在臺北市
    萬華區第二戶政事務所（就使公務員將不實結婚事項登載於
    職務上所掌戶籍登記簿、戶籍謄本等部分）、臺北縣三重市
    ○○街212號6樓（即大陸地區女子胡麗華來臺登記地址）之
    轄區派出所（就使公務員將不實結婚事項登載於職務上所掌
    「大陸地區人民進入臺灣地區保證書」之簽註意見欄部分）
    、臺北市○○區○○街15號之內政部入出國及移民署所在地
    （將不實戶籍謄本、保證書向內政部入出國及移民署提出行
    使以申請旅行證部分）、桃園國際機場（就使大陸地區女子
    胡麗華非法進入臺灣地區部分）等地，均非屬本院轄區。揆
    諸上開說明，本院應無管轄權，公訴人就本案關於被告乙○
    ○部分，逕向本院提起公訴，自有未合，爰不經言詞辯論，
    逕諭知管轄錯誤之判決，而被告住所地、居所地、使承辦戶
    籍登記公務員登載不實之犯罪地及將上揭使公務員登載不實
    文書提出向內政部入出國及移民署承辦人員行使之犯罪地，
    分別在臺北市萬華區、中山區、中正區，均屬臺灣臺北地方
    法院轄區，故將本案被告乙○○部分移送於有管轄權之臺灣
    臺北地方法院。至於同案被告甲○○部分，則由本院另以98
    年度簡字第1297號判決在案，併此敘明。
三、據上論斷，應依刑事訴訟法第304條、第307條，判決如主文
    。
中    華    民    國    98    年    12    月    23    日
                刑事第十三庭  審判長法  官  楊萬益
                                    法  官  劉邦繡
                                    法  官  廖慧如
以上正本證明與原本無異
如不服本判決應於收受判決後10日內向本院提出上訴書狀，並應
敘述具體理由；其未敘述上訴理由者，應於上訴期間屆滿後20日
內向本院補提理由書（均須按他造當事人之人數附繕本）「切勿
逕送上級法院」。
                                    書記官  張宏清
中    華    民    國    98    年    12    月    23    日


司法院資訊處製作；財團法人民間司法改革基金會備份。
